【裁判字號】    97,易,381
【裁判日期】    970630
【裁判案由】    詐欺
【裁判全文】
臺灣臺中地方法院刑事判決               97年度易字第381號
公  訴  人  臺灣臺中地方法院檢察署檢察官
被      告  乙○○
上列被告因詐欺案件，經檢察官提起公訴（九十六年度偵字第二
四一七○號），本院判決如下：
    主    文
乙○○幫助意圖為自己不法之所有，以詐術使人將本人之物交付
，處有期徒刑參月，如易科罰金，以新臺幣壹仟元折算壹日。
    犯罪事實
一、乙○○可預見一般人蒐集金融帳戶使用，常與財產犯罪密切
    相關，對於提供帳戶資料雖無引發他人犯罪之意，但若有人
    持以犯罪亦無違反其幫助詐欺之本意。詎乙○○竟於民國九
    十六年六月十四日，在臺中縣東勢鎮石城鄉附近，將其於九
    十六年六月十三日，於兆豐國際商業銀行豐原分行所開設之
    00000000000帳號帳戶之存摺、印章、提款卡（含密碼），
    提供予某不詳年籍、綽號之「阿超」成年男子使用，以此方
    式幫助他人從事犯罪。嗣不詳犯罪集團成員取得上揭帳戶存
    摺、印章、提款卡及密碼後，即意圖為自己不法之所有，撥
    打電話予甲○○，以「假中獎，真詐財」之方式詐騙甲○○
    ，要求甲○○匯款至指定之帳戶，致甲○○陷於錯誤，於九
    十六年六月十四日匯款新臺幣（下同）六萬元至上開乙○○
    帳戶內，再予提領一空。嗣甲○○發覺受騙而報警處理，經
    警循線查獲上情。
二、案經臺中縣警察局豐原分局報告臺灣臺中地方法院檢察署檢
    察官偵查起訴。
    理    由
一、按現行刑事訴訟法為保障被告之反對詰問權，排除具有虛偽
    危險性之傳聞證據，以求實體真實之發見，於該法第一百五
    十九條第一項明定被告以外之人於審判外之言詞或書面陳述
    ，除法律有規定者外，不得作為證據。又被告以外之人於審
    判外之陳述，雖不符前四條之規定（即刑事訴訟法第一百五
    十九條之一至同條之四），而經當事人於審判程序同意作為
    證據，法院審酌該言詞陳述或書面陳述作成時之情況，認為
    適當者，亦得為證據；當事人、代理人或辯護人於法院調查
    證據時，知有第一百五十九條第一項不得為證據之情形，而
    未於言詞辯論終結前聲明異議者，視為有前項之同意，刑事
    訴訟法第一百五十九條之五定有明文。本件檢察官、被告並
    未就卷內證據資料之證據能力有所爭執，且迄於言詞辯論終
    結前，均未主張有刑事訴訟法第一百五十九條第一項不得為
    證據之情形，是應認已同意卷內證據均得作為證據，且經本
    院審酌後，認無不適當之情形，應認本案調查之卷內證據均
    有證據能力，合先敘明。
二、訊據被告固坦承上開兆豐國際商業銀行豐原分行帳戶為其所
    開立，且其於開戶後旋於隔天將該帳戶之之存摺、印章、提
    款卡（含密碼）交予「阿超」之事實不諱，然矢口否認涉有
    上開犯行，辯稱：當時伊交付帳戶等資料之目的，係為辦理
    信用貸款之用，並無幫助他人詐欺取財之犯罪故意云云。經
    查：
（一）上開兆豐國際商業銀行豐原分行帳戶為被告所開立一節，
      除據被告自承不諱外，並有該帳戶之基本資料在卷可佐，
      又被告所開立之上開帳戶，被詐騙集團成員利用作為向被
      害人甲○○詐欺取財之出入帳戶，及被害人甲○○遭詐騙
      後確有匯款六萬元至上開存款帳戶，旋遭提領一空等情，
      亦據被害人甲○○於警詢中證述綦詳，並有被害人甲○○
      所提出之淡水第一信用合作社匯出匯款條一紙及被告上開
      帳戶之交易明細表附卷可稽。
（二）至被告雖以上揭情詞置辯，然被告上開帳戶僅於九十六年
      六月十三日開戶時存入一百元，旋於隔天交付不詳年籍之
      「阿超」，又被告本院審理時亦自承其個人信用不好，直
      接找金融機構辦貸款會有困難等語，則一信用狀況不佳之
      人，如何能僅憑一百元存款之帳戶資料，獲得信用貸款？
      又被告既已知其個人條件向金融機構申請貸款會有困難，
      則又有何正當理由相信一個年籍不詳的「阿超」男子得以
      為其申辦貸款？「阿超」若為正當之辦理貸款業者，何以
      未向被告說明個人真實年籍、身分，及貸款機構、申貸條
      件並簽具貸款契約書？是被告所辯，顯與一般社會經驗法
      則相違，尚難採信，上開帳戶顯係被告提供予他人使用無
      疑。再衡諸常情，今日一般人至金融機構如銀行、郵局等
      開設帳戶使用，係極為方便容易且迅速之事，苟有使用金
      融存款帳戶之正當用途，自以使用其本人或可信賴之親友
      申請之帳戶，最為便利安全，苟非具意圖以他人帳戶從事
      不法用途，並藉以逃避查緝，自無使用他人帳戶之理。是
      依一般人通常之知識、經驗，均應知任意提供自己帳戶予
      無信賴關係之他人使用，易致他人藉該帳戶取得不法犯罪
      所得，且以之隱匿帳戶內資金之實際取得人之身分，被告
      對此自難諉為不知。又近來以「假中獎，真詐財」等名義
      詐欺取財之犯罪類型層出不窮，該等犯罪，多數均係利用
      他人帳戶作為詐欺所得財物之出入帳戶，並經媒體廣為披
      載，被告對此當無不知之理，則縱使並不確知所提供之帳
      戶，係遭他人用以對被害人甲○○詐欺取財，亦無法確知
      取得帳戶之人係以何種方法於何時地為詐欺取財之具體內
      容，惟對於其所提供之上揭帳戶，將遭人作為詐欺取財犯
      行所得財物匯入及提領之工具使用，應有概括之認識，且
      可預見其發生，竟仍同意提供，顯對帳戶供他人取得不法
      犯罪所得之用，亦不違背其本意，且其無法確信帳戶不致
      遭人作為犯罪之用，仍將帳戶提供他人，足認被告實有幫
      助他人犯罪之不確定故意。本件事證明確，被告幫助詐欺
      取財犯行，至堪認定。
三、查被告提供其所申辦之銀行帳戶資料予詐欺集團成員以為詐
    欺取財所用，係基於幫助他人詐欺取財之不確定故意，且所
    為屬詐欺取財罪構成要件以外之行為，故核其所為係犯刑法
    第三十條第一項前段及同法第三百三十九條第一項之幫助詐
    欺取財罪。被告幫助詐欺集團成員犯詐欺取財罪，為幫助犯
    ，應依刑法第三十條第二項之規定，按正犯之刑度減輕其刑
    。爰審酌被告提供帳戶予不法份子使用，非惟幫助詐騙集團
    遂行詐財目的，同時使其得以隱匿其真實身分，減少遭查獲
    之風險，愈使其肆無忌憚，加深犯罪之猖獗，並審酌被害人
    被騙金額，及被告否認犯行之態度等一切情狀，量處如主文
    所示之刑，並諭知易科罰金之折算標準。
據上論斷，依刑事訴訟法第二百九十九條第一項前段，刑法第三
百三十九條第一項、第三十條第一項前段、第二項、第四十一條
第一項前段，刑法施行法第一條之一，判決如主文。
中    華    民    國    97    年    6     月    30    日
                  刑事第十二庭  審判長法  官  莊深淵
                                      法  官  廖慧如
                                      法  官  蔡建興
上正本證明與原本無異。
如不服本判決，應於收受送達後10日內向本院提出上訴書狀（應
敘述具體理由並附繕本）。
上訴書狀如未敘述理由，應於上訴期間屆滿後20日內補提理由書
於本院。
                                      書記官  黃英寬
中    華    民    國    97    年    6     月    30    日
附錄論罪科刑法條
中華民國刑法第339條
意圖為自己或第三人不法之所有，以詐術使人將本人或第三人之
物交付者，處五年以下有期徒刑、拘役或科或併科一千元以下罰
金。
以前項方法得財產上不法之利益或使第三人得之者，亦同。
前二項之未遂犯罰之。


司法院資訊處製作；財團法人民間司法改革基金會備份。
